【裁判字號】    92,訴,1119
【裁判日期】    920729
【裁判案由】    給付貨款
【裁判全文】
臺灣臺中地方法院民事判決  九十二年度訴字第一一一九號
    原      告  鼎豪實業股份有限公司
    法定代理人  乙○○
    訴訟代理人  戊○○
    被      告  鼎暘有限公司
    法定代理人  丙○○
    被      告  甲○○原名何.
                              .
                丁○○原名黃.
                              .
右當事人間請求給付貨款事件，本院判決如左：
    主    文
被告應連帶給付原告新臺幣貳佰柒拾參萬參仟柒佰貳拾玖元，及如附表所示之金額，
自附表所示之利息起算日起至清償日止，按週年利率百分之五計算之利息。
被告鼎暘有限公司應自民國九十二年七月二十五日起至民國九十三年二月二十五日止
，每月二十五日給付原告新臺幣貳拾萬元。
原告其餘之訴駁回。
訴訟費用由被告連帶負擔百分之六十三，餘由被告鼎暘有限公司負擔。
    事    實
甲、原告方面：
一、聲明：求為判決（一）被告應連帶給付原告新臺幣（下同）二百七十三萬三千七
    百二十九元，及自民國九十一年六月二十日起至清償日止，按週年利率百分之五
    計算之利息；（二）被告應自九十二年七月二十五日起至九十三年二月二十五日
    止，每月二十五日連帶給付原告二十萬元。
二、陳述：被告鼎暘有限公司（下稱鼎暘公司）向原告購買機車、機油等貨品，惟積
    欠貨款未清償，遂邀同另二被告為連帶保證人，於九十年十一月七日與原告簽訂
    清償同意書，由被告鼎暘公司交付原告付款人均為臺中商業銀行健行分行，面額
    皆為新臺幣（下同）二十萬元，票載發票日為九十年十一月二十五日起至九十三
    年二月二十五日止之每月二十五日，票號則為ＣＳＡ0000000號至ＣＳＡ
    0000000號之二十八紙支票，自九十年十一月二十五日起至九十三年二月
    二十五日止，於每月二十五日，以前述支票向原告清償新臺幣（下同）二十萬元
    ，合計五百六十萬元。詎被告鼎暘公司僅依約使原告兌領前揭支票中，發票日為
    九十年十一月二十五日及同年十二月二十五日之二紙支票，另提供貨物抵償積欠
    原告之部分貨款，其後即未清償分文，尚積欠原告四百三十三萬三千七百二十九
    元，另二被告既為被告鼎暘公司之連帶保證人，自應就被告鼎暘公司對原告所負
    上開貨款債務負連帶清償責任。原告曾於九十一年六月十八日寄發存證信函，催
    告被告三人於收受該信函後七日內清償上開貨款，惟其三人於九十一年六月十九
    日收受該存證信函後仍置之不理。其等依該清償同意書對原告所負之定期給付債
    務，僅依約清償二期，至本件訴訟於九十二年七月八日第一審言詞辯論終結日止
    已屆期之第三期至第二十期債務均未按期給付，則其等就履行期尚未屆至之第二
    十一期至第二十八期債務，顯有到期不履行之虞，為此依據前揭清償同意書之約
    定，請求被告三人連帶給付原告已屆清償期部分之貨款二百七十三萬三千七百二
    十九元，及自其等收受上開催告函之翌日即九十一年六月二十日起至清償日止，
    按週年利率百分之五計算之利息；另併依民事訴訟法第二百四十六條之規定提起
    將來給付之訴，請求被告三人連帶為如主文第二項所示之給付。
三、證據：提出清償同意書、臺中法院郵局第二七七六號存證信函各一份及掛號郵件
    收件回執三份（以上均影本）為證。
乙、被告甲○○（原名何天送）、丁○○（原名黃素芬）方面：未於最後言詞辯論期
    日到場，惟於先前言詞辯論期日到庭為聲明及陳述略以：
一、聲明：求為判決駁回原告之訴。
二、陳述：其二人對於為被告鼎暘公司與原告簽訂之前述清償同意書擔任連帶保證人
    一事，並無爭執，該清償同意書實係被告鼎暘公司因向原告訂購價格約一千四百
    萬元之貨物，為清償積欠之貨款而與原告所簽訂。原告雖曾經表示：願以進貨價
    格全數回收已交付被告鼎暘公司之貨物，惟其後又改稱不願收回其中三分之一之
    貨物，該部分貨物之價格，即相當於上開清償同意書中所載被告鼎暘公司應給付
    原告之貨款。
三、被告鼎暘公司方面：未於言詞辯論期日到場，亦未提出準備書狀作何聲明或陳述
    。
    理      由
一、本件被告三人均未於言詞辯論期日到場，核皆無民事訴訟法第三百八十六條各款
    所列情形，爰依原告聲請，由其一造辯論而為判決。
二、按訴狀送達後，原告不得將原訴變更或追加他訴，但擴張或減縮應受判決事項之
    聲明者，不在此限，民事訴訟法第二百五十五條第一項第三款定有明文。原告起
    訴時原係請求被告三人連帶給付四百三十三萬三千七百二十九元，及自九十一年
    六月二十日起至清償日止之法定遲延利息，嗣於本院最後言詞辯論期日，當庭變
    更其聲明為：(1)被告應連帶給付原告二百七十三萬三千七百二十九元，及自九十
    一年六月二十日起至清償日止，按週年利率百分之五計算之利息；(2)被告應自九
    十二年七月二十五日起至九十三年二月二十五日止，每月二十五日連帶給付原告
    二十萬元。核其此項訴之變更，係將原聲明請求之金額逾二百七十三萬三千七百
    二十九元部分，由現在給付之訴，變更為(2)之將來給付之訴，且就該部分亦不再
    為利息之請求，故應屬減縮應受判決事項之聲明，合於首揭規定，自應予以准許
    。
三、原告聲明第（一）項部分：
（一）原告主張被告鼎暘公司向原告購買機車、機油等貨品，惟積欠貨款未償，遂邀
      同另二被告為連帶保證人，與原告簽訂清償同意書，約定由被告鼎暘公司自九
      十年十一月二十五日起至九十三年二月二十五止，於每月二十五日清償原告二
      十萬元，惟被告鼎暘公司僅依約於九十年十一月二十五日及十二月二十五日給
      付原告各二十萬元，另提供部分貨物予原告抵償，其餘欠款四百三十三萬三千
      七百二十九元均未清償，原告催告被告三人清償上開貨款之存證信函經被告等
      於九十一年六月十九日收受，惟其三人仍未置理之事實，業據原告提出清償同
      意書、臺中法院郵局第二七七六號存證信函各一份及掛號郵件收件回執三份（
      以上均影本）為證，且為被告甲○○、丁○○於言詞辯論期日到庭時所不爭執
      ，被告鼎暘公司經本院於相當時期之合法通知，未於言詞辯論期日到場，亦未
      提出準備書狀爭執，依據民事訴訟法第二百八十條第一項、第三項規定，應視
      同自認原告主張之上開事實，故原告前揭主張為可採信。至被告甲○○、丁○
      ○二人固陳稱：被告三人與原告所訂之前述清償同意書，實係被告鼎暘公司因
      向原告訂購價格將近一千四百萬元之貨物，為清償積欠原告之貨款而簽訂，然
      原告曾表示願以進貨價格，將已交付被告鼎暘公司之貨物回收全數等語，惟其
      等於同一言詞辯論期日復已敘明：原告嗣後又改稱其不願收回已交付被告鼎暘
      公司貨物中之三分之一，該未經原告收回之貨物價格，即相當於清償同意書內
      所載被告鼎暘公司應給付原告之貨款等語，足見原告確已依照其與被告鼎暘公
      司之約定，交付貨物予該被告，且被告鼎暘公司未給付原告之貨款數額，相當
      於上開清償同意書所定，該被告應給付原告之貨款金額，而另二被告既為被告
      鼎暘公司擔任該清償同意書之連帶保證人，應就被告鼎暘公司積欠原告且已屆
      清償期部分之貨款債務負連帶給付之責。則原告執該清償同意書，請求被告三
      人履行該部分債務，即屬有據。
（二）按稱買賣者，謂當事人約定一方移轉財產權於他方，他方支付價金之契約；買
      受人對於出賣人，有交付約定價金及受領標的物之義務。次按稱保證者，除契
      約另有訂定外，包含主債務之利息、違約金、損害賠償及其他從屬於主債務之
      負擔，民法第三百四十五條第一項、第三百六十七條、第七百三十九條、第七
      百四十條分別定有明文。又保證債務之所謂連帶，係指保證人與主債務人負同
      一債務，對於債權人各負全部給付之責任而言，此就民法第二百七十二條第一
      項規定連帶債務之文義參照觀之甚明，故連帶保證與普通保證不同，縱使無民
      法第七百四十六條各款所揭之情形，亦不得對債權人主張同法第七百四十五條
      所定：於債權人未就主債務人之財產強制執行而無效果前，得拒絕清償之權利
      。被告鼎暘公司因向原告購買貨物而積欠貨款未清償，邀同另二被告為連帶保
      證人，與原告簽訂清償同意書，自應依其內之約定，自九十年十一月起至九十
      三年二月止，每月二十五日給付原告二十萬元，然其僅依約於九十年十一月及
      十二月各支付二十萬元，另提供貨物予原告抵償部分貨款，其後即未向原告按
      月清償，則原告依該清償同意書之約定及連帶保證之法律關係，請求被告三人
      連帶給付原告至本院九十二年七月八日言詞辯論終結日前已屆清償期而未獲給
      付之貨款二百七十三萬三千七百二十九元部分，為有理由。惟按給付有確定期
      限者，債務人自期限屆滿時起，負遲延責任，為民法第二百二十九條第一項所
      明定。原告另主張其曾以存證信函催告被告三人應連帶給付所積欠之貨款，並
      據此請求被告三人就上開二百七十三萬三千七百二十九元款項，應連帶清償自
      其等收受上開催告函後之九十一年六月二十日起至清償日止，按週年利率百分
      之五計算之利息，其中就九十一年六月二十日前已屆清償期之如附表編號一所
      示金額部分，為有理由；至於九十一年六月二十日後始陸續屆清償期之如附表
      編號二至十四所示金額部分，因兩造並未約定：被告三人倘經原告催告，即應
      立即給付未屆清償期之貨款，上開存證信函之內容亦僅為原告單方面之意思表
      示，不能因此即認被告三人同意就附表編號二至十四所示各筆債務拋棄期限利
      益，願提前於九十一年六月二十日為清償，故被告鼎暘公司就附表編號二至十
      四所示各筆債務，仍應於附表各該編號所示之清償期屆至之翌日（即附表編號
      二至十四所示之利息起算日）起，始負遲延責任，則原告請求被告三人就附表
      編號二至十四所示金額，自附表各該編號所示之利息起算日起至清償日止連帶
      給付法定遲延利息部分，為有理由，應予准許；逾該範圍之請求，為無理由，
      應予駁回。
四、原告聲明第（二）項部分：
（一）次按請求將來給付之訴，以有預為請求之必要者為限，得提起之，民事訴訟法
      第二百四十六條定有明文。被告鼎暘公司依前開清償同意書之約定，本應自九
      十年十一月起，於每月二十五日，分二十八期，按期給付原告二十萬元，已如
      前述，惟其僅依約為二期給付，自第三期至第二十期至債務均屆期未為履行，
      由此足見被告鼎暘公司就該清償同意書所約定，應於本院言詞辯論終結後給付
      原告之八筆債務（即自九十二年七月二十五日起至九十三年二月二十五日止，
      每月二十五日給付原告二十萬元），亦有到期不為給付之虞，則原告依據前揭
      規定，請求被告鼎暘公司為如主文第二項所示之給付，亦有理由，應予准許。
（二）原告雖另依據連帶保證之法律關係，一併請求被告甲○○、丁○○與被告鼎暘
      公司就未屆該清償同意書所定清償期之上開八筆貨款，於清償期屆至時連帶負
      給付責任，惟依據理由第三項（二）之說明，連帶保證人與普通保證人之區別
      ，僅在於連帶保證人並無民法第七百四十五條所定之權利，即不得以債權人未
      先就主債務人之財產強制執行而無效果為由，拒絕向債權人為清償，然連帶保
      證仍為民法第二編第二章第二十四節所定之保證型態之一，是以民法第七百三
      十九條之規定（稱保證者，謂當事人約定，一方於他方之債務人不履行債務時
      ，由其代負履行責任之契約），對連帶保證人自有適用，依據該條文規定，連
      帶保證人應於主債務人之債務屆清償期而未履行時，始負保證責任。從而，原
      告請求被告甲○○、丁○○就被告鼎暘公司對原告所負，於本院言詞辯論終結
      時尚未屆清償期之上開八筆債務，與被告鼎暘公司連帶負清償責任，依據前開
      說明，為無理由，應予駁回。
五、據上論結，本件原告之訴為有一部理由、一部無理由，依民事訴訟法第三百八十
    五條第一項前段、第七十九條但書、第八十五條第二項，判決如主文。
中      華      民      國    九十二    年      七      月    二十九    日
                                  臺灣臺中地方法院民事第一庭
~B法      官  鍾啟煒
右為正本係照原本作成
如對本判決上訴，須於判決送達後廿日內向本院提出上訴狀
中      華      民      國    九十二    年      七      月    三十一    日
~B法院書記官
附表
┌──┬──────┬────┬──────┐
│編號│  金    額  │清償期  │ 利息起算日 │
│    │  （新臺幣）│（民國）│ （民國）   │
├──┼──────┼────┼──────┤
│ 一 │壹拾參萬參仟│91.05.25│ 91.06.20   │
│    │柒佰貳拾玖元│        │            │
├──┼──────┼────┼──────┤
│ 二 │貳拾萬元    │91.06.25│ 91.06.26   │
├──┼──────┼────┼──────┤
│ 三 │貳拾萬元    │91.07.25│ 91.07.26   │
├──┼──────┼────┼──────┤
│ 四 │貳拾萬元    │91.08.25│ 91.08.26   │
├──┼──────┼────┼──────┤
│ 五 │貳拾萬元    │91.09.25│ 91.09.26   │
├──┼──────┼────┼──────┤
│ 六 │貳拾萬元    │91.10.25│ 91.10.26   │
├──┼──────┼────┼──────┤
│ 七 │貳拾萬元    │91.11.25│ 91.11.26   │
├──┼──────┼────┼──────┤
│ 八 │貳拾萬元    │91.12.25│ 91.12.26   │
├──┼──────┼────┼──────┤
│ 九 │貳拾萬元    │92.01.25│ 92.01.26   │
├──┼──────┼────┼──────┤
│ 十 │貳拾萬元    │92.02.25│ 92.02.26   │
├──┼──────┼────┼──────┤
│十一│貳拾萬元    │92.03.25│ 92.03.26   │
├──┼──────┼────┼──────┤
│十二│貳拾萬元    │92.04.25│ 92.04.26   │
├──┼──────┼────┼──────┤
│十三│貳拾萬元    │92.05.25│ 92.05.26   │
├──┼──────┼────┼──────┤
│十四│貳拾萬元    │92.06.25│ 92.06.26   │
├──┴──────┴────┴──────┤
│合計：貳佰柒拾參萬參仟柒佰貳拾玖元        │
└─────────────────────┘


司法院資訊處製作；財團法人民間司法改革基金會備份。
